【裁判字號】    99,抗,83
【裁判日期】    990719
【裁判案由】    聲明異議
【裁判全文】
臺灣高等法院臺南分院民事裁定  99年度抗字第83號
抗  告  人  甲○○
上列抗告人因與相對人國泰世華商業銀行股份有限公司間清償債
務強制執行事件，抗告人對司法事務官之裁定聲明異議，對於中
華民國九十九年四月十四日臺灣臺南地方法院九十九年度執事聲
字第四二號裁定，提起抗告，本院裁定如下：
    主  文
抗告駁回。
抗告程序費用新台幣壹仟元由抗告人負擔。
    理  由
一、抗告意旨略以：依台南市政府擬以新台幣（下同）1,490萬
    元徵收其所有附表所示六筆土地（下稱系爭土地），及系爭
    土地公告現值每平方公尺7,000元，原法院民事執行處所定
    之最低拍賣價格僅622萬元（下稱系爭底價）顯屬過低。又
    系爭土地96年之估價報告書載明系爭土地至少有9,851,475
    元之價值，何以99年僅有622萬元之價值？又99年之鑑定報
    告書載明系爭土地價值為6,183,000元，僅供執行法院參考
    之用，執行法院未斟酌台南市政府徵收之價格，其所定之系
    爭底價自有不當，爰抗告求為廢棄原裁定云云。
二、按拍賣不動產，執行法院應命鑑定人就該不動產估定價格，
    經核定後，為拍賣最低價額，強制執行法第80條定有明文。
    執行法院核定之價格應如何認為相當，原屬於執行法院職權
    裁量之範圍，非當事人所可任意指摘，最高法院88年度台抗
    字第13號裁判意旨可資參照。
三、經查：
  (一)本件債權人國泰世華商業銀行股份有限公司聲請原審法院就
    抗告人所有之系爭土地強制執行，原審法院執行處囑託環宇
    不動產估價師事務所鑑定其價值，經該所評估系爭土地法定
    使用管制為都市土地，供給需求、不動產收益等價格形成因
    素，依比較法、收益法估價，並考量系爭土地目前均為道路
    用地，市場價格低於公告土地現值，於98年6月有流標記錄
    等事項，分別鑑估系爭土地價值如附表所示，有環宇不動產
    估價師事務所提出不動產估價報告書可按（98年度司執字第
    91480號卷第55至65頁，下稱系爭鑑定）。原法院執行處以
    上開鑑價結果，已綜合上開價格形成因素，而定系爭底價，
    依上開說明，尚難認有何不當之處。
  (二)抗告人雖以上開情詞置辯。但查：
  １抗告人雖主張「台南市政府擬以1,490萬元徵收系爭土地」
    云云，並提出台南市政府南市工土字第09530276540號函（
    見原審卷第8頁）。惟依上開函文載明「概估其所需徵收經
    費約1,490萬元，惟為利本府財源有效利用，將先行予以錄
    案，視財源籌措情形再行研議辦理」等語，上開函文應係因
    應抗告人之陳情而為，且台南市政府就系爭土地之徵收經費
    認定，僅係估算，尚屬研議階段，並非確認系爭土地確有1,
    490萬元之價值，且無徵收之事實，依上開說明，尚無拘束
    原法院執行處就系爭底價之核定，抗告人主張，尚非可採。
  ２抗告人雖又主張「系爭土地公告現值每平方公尺為7,000元
    ，原法院執行處所定之最低拍賣價格顯屬過低。96年之估價
    報告書載明系爭土地至少有9,851,475元之價值，99年竟僅
    有22萬元，且99年之鑑定報告書載明系爭土地價值為6,183,
    000元，僅供執行法院參考之用，應參酌台南市政府之徵收
    價格」云云。但查：
    環宇不動產估價師事務所為專業之不動產鑑價事務所，與
      兩造並無利害關係，當無故意損害抗告人利益之必要。且
      參酌系爭鑑定，係綜合評估上情，並考量系爭土地目前均
      為道路用地，市場價格低於公告土地現值之因素，於98年
      6月有流標記錄，就系爭土地之公告現值為每平方公尺7,0
      00元，亦列入評估項目等情，已就各項影響系爭土地市價
      之因素詳為斟酌，系爭鑑定尚屬客觀公正，抗告人所辯「
      未審酌系爭土地之公告現值」云云，已無可採。
    觀諸抗告人提出之系爭土地南院96執東字第35551號強制
      執行事件不動產估價報告書所載，該次鑑定僅以比較法估
      價，較之系爭鑑定以比較法、收益法估價，稍有不足；且
      96年之估價報告書係依公告現值鑑估價值，雖認系爭土地
      價值為9,851,475元，但未及審酌系爭土地98年6月間有流
      標紀錄，於97年間增加一筆抵押債權100萬元之事實，其
      鑑價評估之因素亦有不足，已難據為核定拍賣底價之依據
      。況原法院參酌系爭鑑定結果，核定系爭底價，定第一次
      拍賣日期為99年3月23日，屆期因無人應買而流標，嗣經
      減價百分之20後，定同年4月27日第二次拍賣，亦無人應
      買，有拍賣筆錄（見同上執行卷第127頁）及本院電話查
      詢紀錄表可稽，足認系爭土地之市價並無高於622萬元之
      情事，則系爭鑑定及原法院執行處所核定之系爭底價，並
      無不當低估之情事，抗告人此部分主張，亦無足取。
四、綜上，原法院民事執行處核定系爭底價，原屬於其職權裁量
    之範圍，無須受當事人主張之拘束，且原法院執行處核定之
    系爭底價並無不當，原法院司法事務官駁回抗告人聲明異議
    之處分，自屬有據；原法院以裁定駁回抗告人之異議，於法
    並無不合。抗告人抗告意旨，以上開情詞指摘原裁定不當，
    求予廢棄，尚無理由，應予駁回。
五、據上論結，本件抗告為無理由，依強制執行法第30條之1，
    民事訴訟法第495條之1第1項、第449條第1項、第95條及第
    78條，裁定如主文。
中    華    民    國    99    年    7     月    19    日
                  民事第四庭    審判長法  官  吳上康
                                      法  官  王金龍
                                      法  官  陳珍如
上為正本係照原本作成。
本裁定除以適用法規顯有錯誤為理由外，不得再抗告。如提出再
抗告，應於收受送達後10日內委任律師為代理人向本院提出再抗
告狀（須附繕本），並繳納再抗告費新台幣1千元。
中    華    民    國    99    年    7     月    19    日
                                      書記官  易慧玲
【附記】
民事訴訟法第495條之1第2項準用同法第466條之1第1、2項規定
：
(1)對於第二審判決上訴，上訴人應委任律師為訴訟代理人。但上
  訴人或其法定代理人具有律師資格者，不在此限。
(2)上訴人之配偶、三親等內之血親、二親等內之姻親，或上訴人
  為法人、中央或地方機關時，其所屬專任人員具有律師資格並
  經法院認為適當者，亦得為第三審訴訟代理人。
民事訴訟法第466條之2第1項：
  上訴人無資力委任訴訟代理人者，得依訴訟救助之規定，聲請
  第三審法院為之選任律師為其訴訟代理人。

司法院資訊處製作；財團法人民間司法改革基金會備份。
